【裁判字號】    99,審訴,3351
【裁判日期】    991029
【裁判案由】    毒品危害防制條例
【裁判全文】
臺灣高雄地方法院刑事判決            99年度審訴字第3351號
公  訴  人  臺灣高雄地方法院檢察署檢察官
被      告  甲○○
上列被告因違反毒品危害防制條例案件，經檢察官提起公訴（99
年度毒偵字第4978號），嗣因被告就被訴事實為有罪陳述，經本
院告知簡式審判程序意旨並聽取公訴人及被告之意見後，本院合
議庭裁定由受命法官獨任依簡式審判程序審理，判決如下：
    主  文
甲○○施用第一級毒品，累犯，處有期徒刑壹年伍月。
    事  實
一、甲○○曾於民國87年間因施用毒品案件，經裁定送觀察、勒
    戒後，認有繼續施用毒品傾向，復以87年度毒聲字第2852號
    裁定令入戒治處所施以強制戒治，復經本院以88年度毒聲字
    第4164號裁定停止戒治，所餘戒治期間付保護管束，於88年
    10月7 日保護管束期滿執行完畢，並經臺灣高雄地方法院檢
    察署檢察官以88年度戒毒偵字第273 號不起訴處分確定。又
    於前開戒治執行完畢釋放後5 年內因施用第一、二級毒品案
    件，經本院裁定令入戒治處所施以強制戒治，並以92年度易
    字第1595號判處有期徒刑10月、6 月，應執行有期徒刑1 年
    2 月，嗣經裁定減刑為應執行有期徒刑7 月確定；又於93年
    間因施用毒品案件，經本院以93年度訴字第1513號判處有期
    徒刑1 年2 月、8 月，應執行有期徒刑1 年8 月確定，與前
    述有期徒刑7 月部分，接續執行，於95年3 月9 日縮短刑期
    假釋出監並付保護管束；嗣於假釋期間之95年間因施用毒品
    案件，經本院以95年度訴字第3898號判處有期徒刑1 年4 月
    、10月，應執行有期徒刑2 年確定，嗣經裁定減刑並定應執
    行刑有期徒刑1 年確定，並撤銷前開假釋應執行殘刑7 月又
    14日，與前開有期徒刑1 年接續執行，於97年5 月21日縮短
    刑期執行完畢。詎其猶不知悔改，復基於施用第一級毒品、
    第二級毒品之犯意，於99年7 月13日上午5 時許，在其位於
    高雄縣林園鄉○○路83巷18號之2 住處內，以將第一級毒品
    海洛因、第二級毒品甲基安非他命混和後摻水置於針筒內注
    射之方式，同時施用海洛因及甲基安非他命1 次。嗣於同上
    午8 時15分許，在高雄縣林園鄉○○路10號前，因形跡可疑
    為警盤查，發現其有多項毒品前科，經徵得其同意採集尿液
    送驗，結果呈嗎啡、可待因、甲基安非他命陽性反應，始悉
    上情。
二、案經高雄縣政府警察局林園分局移送臺灣高雄地方法院檢察
    署檢察官偵查起訴。
    理  由
一、本件被告甲○○所犯係死刑、無期徒刑、最輕本刑為3 年以
    上有期徒刑以外之罪，其於準備程序中就被訴事實為有罪之
    陳述，經法官告知簡式審判程序之旨，並聽取公訴人及被告
    之意見後，經本院合議庭裁定由受命法官獨任進行簡式審判
    程序，合先敘明。
二、上揭事實業據被告於本院審理時坦承不諱，且被告為警查獲
    後，經採其尿液送驗結果，呈現嗎啡、可待因、甲基安非他
    命陽性反應，有高雄縣政府警察局林園分局查獲毒品案件嫌
    疑人代號與真實姓名對照表、臺灣檢驗科技股份有限公司濫
    用藥物實驗室- 高雄99年7 月29日第KＺ000000000000號濫用
    藥物尿液檢驗報告各1 份在卷可稽（見警卷第4 、6 頁），
    足見被告上開自白，應與事實相符，而得為認定被告犯罪之
    依據。是以，被告同時施用第一、二級毒品之犯行堪以認定
    。
三、按海洛因及甲基安非他命係毒品危害防制條例第2 條第2 項
    第1 款、第2 款所稱之第一、二級毒品，依法不得持有、施
    用。次按毒品危害防制條例於92年7 月9 日修正公布，自93
    年1 月9 日施行，其中第20條、第23條將施用毒品之刑事處
    遇程序，區分為「初犯」及「5 年內再犯」、「5 年後再犯
    」。依其立法理由之說明：「初犯」，經觀察、勒戒或強制
    戒治後，應為不起訴處分或不付審理之裁定；經觀察、勒戒
    或強制戒治執行完畢釋放後，「5 年內再犯」者，因其再犯
    率甚高，原實施之觀察、勒戒及強制戒治既已無法收其實效
    ，爰依法追訴或裁定交付審理。至於經觀察、勒戒或強制戒
    治執行完畢釋放後，「5 年後再犯」者，前所實施之觀察、
    勒戒或強制戒治已足以遮斷其施用毒品之毒癮，為期自新及
    協助其斷除毒癮，仍適用「初犯」規定，先經觀察、勒戒或
    強制戒治之程序。從而依修正後之規定，僅限於「初犯」及
    「5 年後再犯」二種情形，始應先經觀察、勒戒或強制戒治
    程序。倘被告於5 年內已再犯，經依法追訴處罰，縱其第3
    次（或第3 次以上）再度施用毒品之時間，在初犯經觀察、
    勒戒或強制戒治執行完畢釋放5 年以後，已不合於「5 年後
    再犯」之規定，且因已於「5 年內再犯」，顯見其再犯率甚
    高，原實施觀察、勒戒或強制戒治，已無法收其實效，即應
    依該條例第10條處罰（最高法院95年度第7 次刑事庭會議決
    議參照）。查本件被告有如事實欄所載，受觀察、勒戒執行
    完畢釋放後5 年內，又於92年間因施用毒品案件，經裁定令
    入戒治處所施以強制戒治，並經本院以92年度易字第1595號
    判處應執行有期徒刑1 年2 月確定之事實，有臺灣高等法院
    被告前案紀錄表1 份在卷可憑，足認其再犯率甚高，原實施
    觀察、勒戒程序，顯無法遮斷其毒癮而收其實效，則其本件
    於前揭時、地再度施用海洛因及甲基安非他命之犯行，即非
    屬該條例第20條第3 項所稱「5 年後再犯」之情形，揆諸前
    揭最高法院決議意旨，自應依該條例第10條之規定予以追訴
    處罰。從而，本件事證明確，被告涉犯毒品危害防制條例第
    10條第1 項、第2 項之罪，應堪認定。
四、核被告所為，係犯毒品危害防制條例第10條第1 項、第2 項
    之施用第一級、第二級毒品罪。其為施用而持有第一級毒品
    海洛因及第二級毒品甲基安非他命之低度行為，應為其施用
    之高度行為所吸收，均不另論罪。被告以一施用行為，同時
    施用第一級毒品及第二級毒品，係以一行為觸犯數罪名，為
    想像競合犯，應依刑法第55條規定，從一重以施用第一級毒
    品罪處斷。又被告有如事實欄所載，受有期徒刑執行完畢之
    事實，有上開臺灣高等法院被告前案紀錄表在卷可參，其受
    徒刑之執行完畢，5 年內故意再犯本件有期徒刑以上之罪，
    為累犯，應依刑法第47條第1 項規定，加重其刑。爰審酌被
    告前因違反毒品危害防制條例案件，經觀察、勒戒、強制戒
    治及刑之執行後，仍未能徹底戒絕毒品，再犯本件施用毒品
    罪，顯見其無戒毒悔改之意，行為實有不該，惟念及被告於
    本院審理時尚能坦承犯行，態度尚可，且其施用毒品，乃戕
    害一己之身體健康，所為尚未害及他人，並考量其犯罪動機
    、目的、所生危害及檢察官具體求處有期徒刑1 年7 月稍嫌
    過重，兼衡被告自稱國中肄業、入監執行前為鐵工臨時工、
    家庭經濟狀況勉持等一切情狀（見本院卷第42頁、警卷第1
    頁調查筆錄受詢問人欄），量處如主文所示之刑，以示懲儆
    。
據上論斷，應依刑事訴訟法第299 條第1 項前段、第273 條之1
第1 項，毒品危害防制條例第10條第1 項、第2 項，刑法第11條
前段、第55條、第47條第1 項，判決如主文。
本案經檢察官王兆琳到庭執行職務。
中    華    民    國    99    年    10    月     29   日
                      刑事第十庭      法  官  周佳佩
以上正本證明與原本無異。
如不服本判決應於收受判決後10日內向本院提出上訴書狀，並應
敘述具體理由。其未敘述上訴理由者，應於上訴期間屆滿後20日
內向本院補提理由書(均須按他造當事人之人數附繕本)「切勿逕
送上級法院」。
中    華    民    國    99    年    10    月    29    日
                                      書記官  李承悌
附錄本案論罪科刑法條：
毒品危害防制條例第10條
施用第一級毒品者，處6 月以上5 年以下有期徒刑。
施用第二級毒品者，處3 年以下有期徒刑。

司法院資訊處製作；財團法人民間司法改革基金會備份。
